【裁判字號】    92,交易,42
【裁判日期】    920828
【裁判案由】    過失傷害
【裁判全文】
臺灣臺北地方法院刑事判決                          九十二年度交易字第四二號
    公  訴  人  臺灣臺北地方法院檢察署檢察官
    被      告  乙○○  男  三.
右列被告因業務過失傷害案件，經檢察官提起公訴（九十一年度偵字第二二四九九號
），本院判決如左：
    主  文
乙○○從事業務之人，因業務上之過失傷害人，處有期徒刑參月，如易科罰金，以參
佰元折算壹日。
    事  實
一、乙○○為計程車司機，以駕車載客為業，係從事駕駛業務之人，於民國九十年十
    月十六日二十三時五十五分許，駕駛車號八Ｍ－五五二號營業小客車，沿台北市
    ○○○路第一快車道北向南行駛（起訴書誤載為沿台北市○○○路○段北往南行
    駛，應予更正），行至中山北路、忠孝東路一段設有燈光號誌之交岔路口，本應
    注意汽車行駛至交岔路口，其行進、轉彎應遵守燈光號誌之指示，而依當時天候
    陰、夜間有照明、路面無缺陷、無障礙物、視距良好等情，並無不能注意之情事
    ，詎其無視該路口號誌左轉箭頭燈尚未亮起，即貿然左轉，適有甲○○騎乘車號
    ＥＦＱ－七一三號輕機車沿台北市○○○路慢車道南往北行駛，遵守號誌指示行
    進亦行至該路口，二車因而在前開路口內發生碰撞，致甲○○人車倒地並受有臉
    部骨折及右踝骨折、臉部二處裂傷（長一公分及二公分）等傷害。乙○○於事發
    後未行離去，並於警員到場處理時在場坦承肇事接受裁判。
二、案經甲○○訴由臺北市政府警察局中正第一分局報告臺灣臺北地方法院檢察署檢
    察官偵查起訴。
    理  由
一、訊據被告乙○○固不否認在前揭時、地駕車發生車禍，致告訴人甲○○受傷等事
    實，惟矢口否認伊有過失，辯稱：伊當日駕車在肇事路口前停等紅燈，俟左轉箭
    頭燈號亮起後才起步左轉，並已經進入忠孝東路一段直行車道，係告訴人闖紅燈
    才發生本件車禍云云。經查：
    (一)本件車禍係被告駕車自中山北路、忠孝東路一段路口左轉時，在交岔路口內與
      沿中山南路直行、由告訴人所騎乘之機車發生碰撞所致，業據告訴人指訴綦詳
      。另卷附臺北市政府警察局中正一分局交通分隊道路交通事故補充資料表、事
      發後車損照片均顯示，肇事後被告駕駛之汽車車損部位在右後車尾及右後保險
      桿凹痕二公分、右後燈座破裂，告訴人騎乘之機車則係前車頭斜板撞痕、右後
      視鏡彎曲、右前車頭擦地痕，顯見係告訴人所騎乘機車之車頭與被告所駕駛汽
      車之右後方發生碰撞而肇事；再觀諸道路交通事故調查報告表之記載，事發後
      現場血跡痕跡、告訴人之機車傾倒處及安全帽掉落位置均在交岔路口內，而非
      在忠孝東路，顯見本件事故係被告所駕駛之轉彎車尚未完成轉彎，而仍於路口
      內行駛時所發生，被告辯稱當時其所駕駛車輛已進入忠孝東路一段云云，應非
      事實，自不足採。
    (二)又告訴人甲○○迭於警詢及本院審理時陳述：當日其見路口號誌為綠燈，乃繼
      續前行進入路口，被告駕車在對面車道突然左轉，其煞車不及才發生碰撞等語
      明確。按事發當日被告係駕車沿中山北路由北往南行駛，告訴人則騎乘機車沿
      中山南路由南往北行進，此為雙方一致陳明，該二人之行向互為對向，且參諸
      卷附肇事路口號誌運作情形表所示，若中山北路由北往南號誌左轉箭頭燈亮起
      時，中山南路由南向北直行之號誌則為紅燈，是若告訴人與被告皆遵守交通號
      誌，理應不致在前開交岔路口內發生碰撞。查被告固於偵查及本院審理時辯稱
      當日駕車在肇事路口前停等紅燈，俟左轉箭頭燈亮起方左轉云云，惟於肇事當
      日警詢時陳稱：伊駕駛八Ｍ－五五二號營業小客車沿中山北路北向南左側快車
      道行駛至肇事路口前，見行向號誌為綠燈臨停等待左轉箭頭燈亮，因等很久未
      看見左轉箭頭燈亮且見對向慢車道行駛之告訴人機車尚很遠即左轉往東，至肇
      事處時右後車尾與該車前頭發生碰撞而肇事等語，有卷附交通事故談話紀錄表
      可稽，被告肇事當日之供述核與告訴人指訴情節一致，應屬可採，可知當日被
      告係闖越紅燈逕予左轉。被告嗣後翻異前詞，辯稱伊係依循號誌指示行進，係
      告訴人闖紅燈云云，均為卸責之詞，委無可取。
二、按汽車行駛至交岔路口，其行進、轉彎應遵守燈光號誌之指示，道路交通安全規
    則第一百零二條第一項第一款定有明文，被告為已考領駕照之職業駕駛人，對此
    誠難諉稱不知。而依道路交通事故調查報告表所載，本件肇事交岔路口設有燈光
    號誌，且事發當時天候陰、夜間有照明、路面無缺陷、無障礙物、視距良好，並
    無使被告不能注意號誌變換狀況之情事，被告卻疏未注意依循號誌指示行車，未
    待左轉箭頭燈亮起即貿然左轉終至肇事，伊對本件事故之發生為有過失，至屬明
    確。臺北市車輛行車事故鑑定委員會對本件事故之肇因，亦為相同認定，有該會
    九十二年四月二十二日北鑑審字第○九二三○○九○八○○號鑑定意見書在卷可
    參。告訴人因本件事故受有如事實欄所載之傷害，有國立臺灣大學醫學院附設醫
    院診斷書可證，被告之過失駕駛行為，與告訴人因本件事故所受傷害間，有相當
    因果關係。本件事證明確，被告犯行堪予認定。
三、被告為計程車司機，以駕車載客為業，係從事駕駛業務之人，其因駕駛過失致告
    訴人成傷，核其所為，係犯刑法第二百八十四條第二項前段之業務過失傷害罪。
    又被告於肇事後即向到場處理事故員警坦承肇事，有警製之自首調查表一紙在卷
    足憑，為對於未發覺之罪自首接受裁判，應依刑法第六十二條前段規定減輕其刑
    。爰審酌被告擅闖交通號誌過失情節嚴重、犯後矢口否認犯行、迄未賠償告訴人
    所受損害等各項情狀，量處如主文所示之刑，並諭知易科罰金之折算標準，以資
    懲儆。
據上論斷，依刑事訴訟法第二百九十九條第一項前段，刑法第二百八十四條第二項前
段、第六十二條前段、第四十一條第一項前段，罰金罰鍰提高標準條例第一條前段、
第二條，判決如主文。
本案經檢察官葛光輝到庭執行職務
中      華      民      國      九十二      年      八    月    廿八    日
                                      臺灣臺北地方法院交通法庭
                                          法  官  陳婷玉
右正本證明與原本無異。
如不服本判決，應於判決送達後十日內，向本院提出上訴狀。
                                          書記官  陳弘文
中      華      民      國      九十二      年      八    月    廿八    日
附錄本案所犯法條全文：
中華民國刑法第二百八十四條
 (過失傷害罪)
因過失傷害人者，處六月以下有期徒刑、拘役或五百元以下罰金，致重傷者，處一年
以下有期徒刑、拘役或五百元以下罰金。
從事業務之人，因業務上之過失傷害人者，處一年以下有期徒刑、拘役或一千元以下
罰金，致重傷者，處三年以下有期徒刑、拘役或二千元以下罰金。


司法院資訊處製作；財團法人民間司法改革基金會備份。
